【裁判字號】    99,審聲,1166
【裁判日期】    990330
【裁判案由】    聲請定其應執行刑
【裁判全文】
臺灣高雄地方法院刑事裁定            99年度審聲字第1166號
聲  請  人  臺灣高雄地方法院檢察署檢察官
受  刑  人  甲○○
上列聲請人因受刑人數罪併罰有二裁判以上，聲請定其應執行刑
（99年度執聲字第822號），本院裁定如下：
    主  文
甲○○所犯如附表所示參罪，所處各如附表所示之刑，應執行有
期徒刑柒月，如易科罰金，以銀元參佰元即新臺幣玖佰元折算壹
日。
    理  由
一、聲請意旨略以：受刑人甲○○因犯竊盜等罪，先後經判決確
    定如附表，應依刑法第53條及第51條第5 款，定其應執行之
    刑，爰依刑事訴訟法第477 條第1 項聲請裁定等語。
二、按數罪併罰，有二裁判以上者，依刑法第51條之規定，定其
    應執行之刑，刑法第53條定有明文。次按行為後法律有變更
    者，適用行為時之法律，但行為後之法律有利於行為人者，
    適用最有利於行為人之法律，民國95年7 月1 日新修正施行
    之刑法第2 條第1 項定有明文。依修正前刑法第51條規定：
    「數罪併罰，分別宣告其罪之刑，依左列各款定其應執行者
    ：」其中第5 款規定：「宣告多數有期徒刑者，於各刑中之
    最長期以上，各刑合併之刑期以下，定其刑期。但不得逾20
    年。」；修正後刑法第51條第5 款則係規定：「宣告多數有
    期徒刑者，於各刑中之最長期以上，各刑合併之刑期以下，
    定其刑期。但不得逾30年」，其併合執行之刑度由舊法之20
    年提高為新法之30年，自以舊法有利於受刑人。又修正前刑
    法第41條第1 項前段規定：「犯最重本刑為5 年以下有期徒
    刑之刑之罪，而受6 個月以下有期徒刑或拘役之宣告，因身
    體、教育、職業、家庭之關係或其他正當理由，執行顯有困
    難者，得以1 元以上3 元以下折算1 日，易科罰金」；且刑
    法修正施行前之易科罰金折算標準，依修正前罰金罰鍰提高
    標準條例第2 條前段規定（現已刪除），就其原定數額提高
    為100 倍折算1 日，則刑法修正施行前易科罰金之折算標準
    ，應以銀元300 元折算1 日，再折算為新臺幣後，應以新臺
    幣900 元折算1 日；而修正後刑法第41條第1 項前段規定：
    「犯最重本刑為5 年以下有期徒刑以下之罪，而受6 個月以
    下有期徒刑或拘役之宣告者，得以新臺幣1,000 元、2,000
    元或3,000 元折算1 日，易科罰金」，自以修正前之刑法第
    41條第1 項前段較有利於受刑人。查本件如附表編號1 至3
    所示之罪，犯罪時間分別為95年3 月26日、5 月13日、5 月
    3 日，自應依刑法第2 條第1 項前段之規定，適用修正前刑
    法第51條第5 款，定其應執行之刑，併諭知易科罰金之折算
    標準。
三、又因該受刑人所犯之罪，均屬最重本刑5 年以下有期徒刑以
    下之刑之罪，且經減刑後分別宣告之有期徒刑均未逾6 個月
    ，依司法院大法官98年6 月19日公布釋字第662 號解釋意旨
    「中華民國94年2 月2 日修正公布之現行刑法第41條第2項
    ，關於數罪併罰，數宣告刑均得易科罰金，而定應執行之刑
    逾6 個月者，排除適用同條第1 項得易科罰金之規定部分，
    與憲法第23條規定有違，並與本院釋字第366 號解釋意旨不
    符，應自本解釋公布之日起失其效力」，本件受刑人所犯如
    附表所示之案件，經本院定應執行刑後，應依修正前刑法第
    41條第1 項前段之規定諭知易科罰金之折算標準。
四、再按數罪併罰，應依分別宣告其罪之刑為基礎，定其應執行
    刑，此觀刑法第51條規定自明，故一裁判宣告數罪之刑，雖
    曾經定其執行刑，但如再與其他裁判宣告之刑定其執行刑時
    ，前定之執行刑當然失效，仍應以其各罪宣告之刑為基礎，
    定其執行刑，不得以前之執行刑為基礎，以與後裁判宣告之
    刑，定其執行刑；又法律上屬於自由裁量之事項，並非概無
    法律性之拘束，自由裁量係於法律一定之外部性界限內，如
    以定執行刑而言，即不得違反刑法第51條之規定，而法官具
    體選擇以為適當之裁量時，必須符合所適用之法規之目的，
    更進一步言，須受法律秩序之理念所指導，此亦即所謂之自
    由裁量之內部性界限，關於定應執行之刑，既屬自由裁量之
    範圍，其應受此項內部性界限之拘束，要屬當然，最高法院
    分別著有59年台抗字第367 號、80年台非字第473 號判例要
    旨可資參照。
五、查本件受刑人因犯附表所示3 罪，業經判處如附表所示之刑
    ，並於如附表所示之日期分別確定在案，有臺灣高等法院被
    告前案紀錄表1 份及刑事判決各1 份（本院95年度簡字第31
    04號、95年度訴字第2242號及96年度訴字第1044號）在卷可
    稽。本院審核受刑人於如附表編號1 所示判決確定日前犯如
    附表所示之各罪，核與首揭規定並無不合，認檢察官聲請為
    正當，應予准許。受刑人所犯如附表編號1 、2 所示之2 罪
    所處刑度，固曾經本院定應執行有期徒刑6 月（96年度聲減
    字第1376號裁定），惟如附表所示之該3 罪既應定執行刑，
    則上開前曾定應執行刑即當然失效，本院自可更定該3 罪之
    應執行刑。爰依前揭法條意旨之說明，定其應執行之刑，併
    諭知易科罰金折算標準，如主文所示。
六、檢察官聲請書之附表將編號2 之偵查案號「95年度毒偵字第
    3817號」誤載為「95年度偵字第9920號」，更正如附表編號
    2 所示，併此敘明。
七、依刑事訴訟法第477 條第1 項，刑法第2 條第1 項前段、第
    53條，修正前刑法第51條第5 款、第41條第1 項前段，裁定
    如主文。
中    華    民    國    99    年    3     月    30    日
                  刑事第十四庭   法  官   李俊霖
以上正本證明與原本無異。
如不服本裁定，應於收受送達後5 日內向本院提出抗告狀。
中    華    民    國    99    年    3     月    30    日
                                 書記官   武凱葳
附表：1紙

司法院資訊處製作；財團法人民間司法改革基金會備份。
